【裁判字號】    89,重上,400
【裁判日期】    900606
【裁判案由】    清償債務
【裁判全文】
台灣高等法院民事判決  八十九年度重上字第四○○號
      上  訴  人  臺灣中小企業銀行股份有限公司
      法定代理人  蕭介仁
      訴訟代理人  鄭英三
                  周順良
                  李穎織
                  林進安
      被  上訴人  乙○○
                  甲○○
右當事人間清償債務事件，上訴人對於中華民國八十九年六月二十一日臺灣士林地方
法院八十九年度重訴字第九四號第一審判決提起上訴，本院判決如左：
    主    文
原判決除確定部分外均廢棄。
被上訴人應連帶給付上訴人美金肆拾玖萬伍仟肆佰零貳元陸角及如原判決附表所示之
利息、違約金。被上訴人並得按上訴人受領給付當日牌告賣出美金匯率折算新台幣給
付之。
第一、二審訴訟費用除確定部分外由被上訴人連帶負擔。
本判決第二項於上訴人以新台幣伍佰萬元為被上訴人供擔保後得假執行。
    事    實
甲、上訴人方面：
壹、聲明：
一、原判決關於駁回上訴人在第一審其餘之訴及該部分假執行之聲請部分之判決均廢
    棄。
二、右廢棄部分，被上訴人應再連帶給付上訴人美金四十九萬五千四百零二元六角，
    及如原判決附證一附表所示之利息、違約金。本請求標的得按上訴人受領給付當
    日牌告賣出美金匯率折算新台幣給付之。
三、請准供擔保宣告假執行。
貳、陳述：除引用原判決書之記載外，補稱略以：
一、被上訴人乙○○、甲○○二人既擔任原審被告東台化學工業股份有限公司（下稱
    東台公司）之連帶保證人，依約應負連帶清償責任乙節，原判決以「未經被告乙
    ○○、甲○○簽名擔任連帶保證人，復未經原告對保之情，既為兩造所不爭執，
    自難認原告與被告乙○○、甲○○間有保證合意」。惟依民法第三條第一、二項
    規定及參照最高法院三十七年上字第八八一六號判例要旨，被上訴人乙○○、甲
    ○○二人既不否認系爭東台公司契據上「連帶保證人」欄內印章之真正，且又未
    能對「印章非本人簽蓋之事實」提出確切之反證，則自應推定為被上訴人乙○○
    、甲○○等之授權行為，渠等仍應負連帶保證人之連帶清償責任。
二、另依四十六年台上字第一六三號判例，辦理對保手續並非保證契約成立或生效要
    件，上訴人縱就系爭契據未辦理對保手續，並無礙保證契約之合法有效，被上訴
    人乙○○、甲○○二人不得以上訴人未為對保手續，持為免負保證責任之論據。
    又被上訴人乙○○、甲○○二人既分別擔任原審被告東台公司之董事長、總經理
    ，而原審被告東台公司於八十五年七月首次向上訴人申請進口物資融資契約時，
    渠等於該契約擔任連帶保證人，自當深知銀行每年換約之作業方式，亦必明瞭本
    行係因渠等為每年換約之連帶保證人，始核准成立該進口物資融資契約之事實，
    進而該公司方得依該契約申請額度動用以取得借款，然渠等對該公司向本行申請
    額度動用而取得借款之事實並未否認，卻仍稱「不知換約後仍為連帶保證人」，
    顯然悖於常理。又渠等均受高等教育，其中被上訴人乙○○並擔任立法委員職務
    多年，怎會不知其印鑑之用途及其重要性，並將其印鑑交由他人任意使用，顯與
    經驗法則有違，故縱然渠等未於系爭契據上蓋章，必得由此推知曾授權他人至本
    行簽蓋印章為連帶保證人，或亦知悉他人表示為其代理人而不為反對之表示，自
    應負連帶保證責任。
、證據：除援用原審所提證據外，補提債權明細附表、進口物資融資契約各一份、
    授信約定書及印鑑卡各三份、開發信用狀申請書及進口單據到達通知共六紙等件
    為證。
乙、被上訴人乙○○方面：
壹、聲明：駁回上訴。
貳、陳述：除引用原判決書之記載外，補稱略以：
一、被上訴人不否認印章之真正，惟否認印章為被上訴人所蓋。
二、被上訴人不知道本件融資是每年換約一次，且上訴人亦未曾向被上訴人對保。
丙、被上訴人甲○○方面：未於言詞辯論期日到場，亦未提出書狀作何聲明或陳述。
    理    由
一、被上訴人甲○○經合法通知，未於言詞辯論期日到場，核無民事訴訟法第三百八
    十六條第一項各款所列情形，爰依上訴人之聲請由其一造辯論而為判決。
二、上訴人起訴主張：原審共同被告東台化學工業股份有限公司（下稱東台公司）於
    民國八十七年七月十三日邀其董事長及總經理即被上訴人乙○○、甲○○二人為
    連帶保證人，與伊簽訂為期一年之進口物資融資契約，約定融資額度為美金一百
    萬元，額度動用期間自八十七年七月十三日起至八十八年七月十三日止，融資利
    息按還款當日伊銀行牌告外幣貸款利率計，逕由東台公司出具開發信用狀申請書
    等文件申請循環動用，並約定前項各筆融資到期或視為全部到期未立即償還時，
    應按約定利率給付遲延利息，各筆融資逾期償還時，按融資金額自應償還日起逾
    期六個月以內部分照約定利率給付百分之十，逾期超過六個月以上部分照約定利
    率百分之二十加付違約金。嗣東台公司依該融資契約分別於八十八年五月二十八
    日、同年六月二日、同月二十四日向伊申請開發信用狀並經伊融資墊款三筆，共
    計美金四十九萬五千四百零二元六角，嗣上開融資己全部到期，詎東台公司均未
    為清償，被上訴人為連帶保證人，自應負連帶清償之責。爰依清償債務及連帶保
    證之法律關係求為命被上訴人與東台公司連帶給付上開金額並加計約定之利息及
    違約金之判決等語（原審就東台公司部分為上訴人勝訴之判決，餘為其敗訴之判
    決，東台公司部分未據聲明不服已告確定）。
    被上訴人乙○○、甲○○則以：東台公司確有借到上開金額，伊雖有簽立授信約
    定書並留存印鑑於上訴人，惟伊不知進口物資融資契約於八十五年七月間簽訂後
    須每年換約，八十七年七月十三日之連帶保證契約僅蓋伊二人與授信約定書相符
    之印鑑章，但未經伊簽名，上訴人亦未對保確認，自難認伊二人須負連帶保證責
    任等語，資為抗辯。
三、上訴人主張：原審共同被告東台公司於八十七年七月十三日邀其董事長及總經理
    即被上訴人乙○○、甲○○二人為連帶保證人，與伊簽訂為期一年之進口物資融
    資契約，約定融資額度為美金一百萬元，額度動用期間自八十七年七月十三日起
    至八十八年七月十三日止，融資利息按還款當日伊銀行牌告外幣貸款利率計，逕
    由東台公司出具開發信用狀申請書等文件申請循環動用，並約定前項各筆融資到
    期或視為全部到期未立即償還時，應按約定利率給付遲延利息，各筆融資逾期償
    還時，按融資金額自應償還日起逾期六個月以內部分照約定利率給付百分之十，
    逾期超過六個月以上部分照約定利率百分之二十加付違約金。嗣東台公司依該融
    資契約分別於八十八年五月二十八日、同年六月二日、同月二十四日向伊申請開
    發信用狀並經伊融資墊款三筆，共計美金四十九萬五千四百零二元六角，嗣上開
    融資己全部到期，詎東台公司均未為清償，被上訴人為連帶保證人，自應負連帶
    清償之責等情，業據提出進口物資融資契約、授信約定書各一件、東台公司開發
    信用狀申請書、進口單據到達通知六件為證（見一審台北地院卷十一頁至二十頁
    、本院卷二七頁至四二頁），被上訴人則以：東台公司確有借到上開金額，伊雖
    有簽立授信約定書並留存印鑑於上訴人，惟伊不知進口物資融資契約於八十五年
    七月間簽訂後須每年換約，八十七年七月十三日之連帶保證契約僅蓋伊二人與授
    信約定書相符之印鑑章，但未經伊簽名，上訴人亦未對保確認，自難認伊二人須
    負連帶保證責任等語。查：
    按依法律之規定，有使用文字之必要者，得不由本人自寫，但必須親自簽名。又
    如有用印章代簽名者，其蓋章與簽名生同等之效力，民法第三條第一項、第二項
    定有明文。本件被上訴人乙○○、甲○○二人既不否認前開東台公司進口物資融
    資契約上連帶保證人欄內印章之真正，且又未能舉證證明前開連帶保證之印章係
    遭他人蓋，雖上開進口物資融資契約及被上訴人之姓名非由被上訴人所自寫，
    惟依上開民法之規定，前開進口物資融契約法律上並無應以書面為之之規定，且
    被上訴人既以印章代簽名，其蓋章與簽名即生同等之效力。又辦理對保手續並非
    保證契約之成立或生效要件（最高法院四十六年台上字第一六三號判例參照），
    本件上訴人縱就前開進口物資融資契約未辦理對保手續，依上開說明，並無礙本
    件保證契約之合法有效。再被上訴人乙○○、甲○○二人既分別擔任原審共同被
    告東台公司之董事長及總經理，渠等於八十五年七月間既首次代表該公司與上訴
    人簽訂進口物資融資契約，並擔任連帶保證人，該融資契約均約定有效期限為一
    年，期滿後於八十六年七月及八十七年七月十三日渠等均代表東台公司要求換約
    ，並為換約後之連帶保證人，上訴人始核准成立同意簽訂該進口物資融資契約，
    東台公司始得依各該年度所簽訂之進口物資融資契約向上訴人申請於美金一百萬
    元之額度內循環動用以取得借款，此為兩造所不爭，是上訴人謂伊不知一年期滿
    換約後仍為連帶保證人云云，亦非可採。綜上以觀，足見被上訴人所辯要非可取
    ，應堪信上訴人之主張為真實可採。從而上訴人依返還消費借貸款及連帶保證之
    法律關係，請求被上訴人應與原審共同被告東台公司連帶給付美金四十九萬五千
    四百零二元六角及如原判決附表所示之利息及違約金，被上訴人並得按上訴人受
    領給付當日牌告賣出美金匯率折算新台幣給付之，即非正當，應予准許。上訴人
    陳明願供擔保請准宣告假執行，核無不合，爰酌定相當擔保金額准許之。
    原審就上開有理由部分為上訴人敗訴之判決並駁回其假執行之聲請，尚有未洽。
    上訴意旨指摘原判決此部分不當，求予廢棄改判，為有理由，應由本院予以廢棄
    改判如主文所示。
四、兩造其餘之攻擊防禦方法暨聲明所用之證據，核與本件判決之結果均不生影響，
    已無再予論述之必要，併此敘明。
據上論結，本件上訴為有理由，依民事訴訟法第四百五十條、第八十五條第二項、第
四百六十三條、第三百八十五條第一項前段、第三百九十條第二項判決如主文。
中      華      民      國    九十      年      六      月      六      日
                                民事第四庭
                                    審判長法  官  楊  豐  卿
                                          法  官  張      蘭
                                          法  官  林  金  吾
右正本係照原本作成。
如不服本判決，應於收受送達後二十日內向本院提出上訴書狀，其未表明上訴理由者
，應於提出上訴後二十日內向本院補提理由書狀（均須按他造當事人之人數附繕本）
上訴時應提出委任律師或具有律師資格之人之委任狀；委任有律師資格者，另應附具
律師及格證書及釋明委任人與受任人有民事訴訟法第四百六十六條之一第一項但書或
第二項（詳附註）所定關係之釋明文書影本。
中      華      民      國    九十      年      六      月      七      日
                                          書記官  殷  丹  妮
附註：
民事訴訟法第四百六十六條之一（第一項、第二項）：
對於第二審判決上訴，上訴人應委任律師為訴訟代理人。但上訴人或其法定代理人具
有律師資格者，不在此限。
上訴人之配偶、三親等內之血親、二親等內之姻親，或上訴人為法人、中央或地方機
關時，其所屬專任人員具有律師資格並經法院認為適當者，亦得為第三審訴訟代理人
。


司法院資訊處製作；財團法人民間司法改革基金會備份。
